臺灣新竹地方法院交通法庭裁定　　　　　　　　　　九十二年度交聲字第二三五號
　　移 送機 關　交通部公路總局新竹區監理所新竹市監理站
　　異　議　人
　　即受處分人　甲○○
右列受處分人因違反道路交通管理處罰條例案件，對於交通部公路總局新竹區監理所
新竹市監理站於中華民國九十二年十一月二十五日所為之竹監三字第裁５１─Ｅ00
000000號違反道路交通管理事件裁決書，聲明異議，本院裁定如左：
    主  文
原處分撤銷。
甲○○汽車所有人，未領用牌照行駛汽車，處罰鍰新臺幣仟陸佰元，並禁止其行駛
。
    理  由
一、按受處分人，不服主管機關所為之處分，得於接到裁決書之翌日起二十日內，向
    管轄地方法院聲明異議。又交通法庭認為聲明異議有理由或聲明異議雖無理由而
    原處分不當或違法者，應以裁定將原處分經聲明異議部分撤銷，並自為裁定。道
    路交通管理處罰條例第八十七條第一項、道路交通案件處理辦法第二十條前段分
    別定有明文。
二、原處分意旨略以：異議人即受處分人所有之兩輪併裝車，於民國九十二年九月二
    十三日下午九時許，在新竹市○○路與光復路地下道出口處，為新竹市警察局第
    二分局舉發「拼裝車輛，未經核准領用牌照行駛者」，並填掣竹市警交字第Ｅ0
    0000000號舉發違反道路交通管理事件通知單（下稱通知單）；嗣經交通
    部公路總局新竹區監理所新竹市監理站（下稱新竹市監理站）以違反道路交通管
    理處罰條例第十二條第一項第二款規定，於同年十一月二十五日以竹監三字第裁
    ５１─Ｅ00000000號違反道路交通管理事件裁決書（下稱裁決書），裁
    處異議人罰鍰新臺幣（下同）三千六百元整，並依同條例第十二條第二項之規定
    ，車輛沒入等等。
三、聲明異議意旨略以：異議人即受處分人於九十二年九月二十三日下午九時許，駕
    駛未領有牌照之ＫＡＷＡＳＡＫＩ廠牌、引擎號碼ＺＸ９００Ｅ０２１９４３號
    、車身號碼ＺＸ９００Ｃ─０２７９４２號之重型機車，行經新竹市○○路○○
    路地下道出口，遭新竹市警察局認為係駕駛拼裝車且未經核准領用牌照行駛，依
    道路交通管理處罰條例第十二條第一項第二款、第二項規定裁罰，並沒入車輛。
    然系爭重型機車並非拼裝車：(1)前開機車係在日本整車購入後，經拆解並以原車
    零件整批辦理進口，嗣再組合還原之機車，組裝完成後並以「成車」為課稅單位
    據向稅捐機關申報核繳汽車貨物稅；(2)將原廠車拆解後，再以原車重行組裝成車
    ，並未更動或破壞「整車」既有設計之系統協調性及合適度，則仍屬原廠車而非
    「拼裝車」，此種依循原廠設計，按圖索驥之組裝過程，不涉及高深造車技術，
    只須熟於車輛組裝技術之人即可妥善為之，此組裝還原之成車仍屬原廠車，不可
    以「拼裝車」視之；(3)本件系爭車輛既經財政部台灣省北區國稅局桃園縣分局課
    徵「整車」進口之貨物稅並已繳款，發給「貨物稅汽車車身完稅照」，自非以「
    機車零件」進口組成之「拼裝」重型機車甚明；(4)縱異議人前手取得上開重型機
    車之過程有違反行為當時之行政法令或迂迴規避禁止重型機車進口之政策，然均
    無將「原廠車」牽強附會為「拼裝車」之餘地；(5)故本件不得曲解法令認定系爭
    重型機車為「拼裝車」，新竹市警察局之扣車處分，嚴重損及異議人之財產權，
    爰聲請撤銷原處分，發還扣案機車等等。
四、按道路交通管理處罰條例第十二條第一項第一款、第二款分別明定：(1)未領用牌
    照行駛者、(2)拼裝車輛，未經核准領用牌證行駛者，處汽車所有人新台幣三千六
    佰元以上七千二佰元以下罰鍰，並禁止其行駛；而前項第二款之車輛並沒入之，
    亦據同條例第十二條第二項規定明確。按所謂「拼裝車」係指「拼湊組裝」之車
    輛而言，此種車輛未經主管機關核准並領用牌照之前，依道路交通管理處罰條例
    第十二條第一項第二款規定，禁止在道路上行駛，揆其法意，無非為保障大眾交
    通安全，惟究其實質，則係因「拼裝車」在駕駛使用上之安全性堪慮，故有予以
    禁止之必要。查各型量產車於正式出廠上市○○○○○段，其機電、引擎、動力
    傳輸、車身結構等各部系統均經原廠縝密精心之設計，再以系統整合之方式，詳
    為計算、測試、調校各系統於組合整車中之調諧性及合適度，其目的除在使各部
    系統經組裝成車之後，均能發揮原先設計之最佳性能外，更在使各部系統之運轉
    功率及輸力負苛之許容性或耐受度，彼此間緊密配合，相互調諧為用，而無倚輕
    倚重之失衡現象，以確保將來量產上市之「整車」於使用上之安全性，職是，若
    未經此一嚴謹程序所設計、檢測及製造之車輛，其安全性顯然堪慮，固無異論。
    至若任意改裝非屬原廠設計規範或容許代換之零件，因已更動並破壞「整車」既
    有設計之系統調諧性及合適度，且未經原廠重行調校及測試，各系統整合運作是
    否緊密順暢，亦非無疑，同有危及行車安全之虞。故禁止「拼裝車」在公路上行
    駛之立法本旨，既係著眼於使用上之不安全性，則基於上開說明，即不難尋繹出
    「拼裝車」之應有意涵。詳言之，基於使用安全性之考量，任何(1)非由合格正式
    車廠所設計、製造出廠之車輛或(2)在原廠車上任意改裝非屬原廠設計規範或容許
    代換之零件，因其整車結構並不曾或更動後未再經原廠之嚴謹檢測及調校，使用
    上具有潛在之危險性，此二種車輛均屬所謂之「拼裝車」。至若將原廠車完全拆
    解後，再以原車或原設計規範容許代換之零件重行組裝成車，並未更動或破壞「
    整車」既有設計之系統調諧性及合適度，則仍屬原廠車，而非「拼裝車」。且此
    種依循原廠設計規範之重行組裝過程，不涉及高深造車工藝或技術理念，亦毋庸
    輔以精密儀器精算各部系統或系統整合之數據、係數，衹須熟於車輛組裝技術之
    人即可妥善為之，非必以原廠為要。
五、經查：
（一）本件異議人即受處分人於前開時、地，騎乘未領用牌照之上述ＫＡＷＡＳＡＫ
      Ｉ廠牌拆解進口組裝未領有牌照之重型機車為警查獲等情，除據異議人供認屬
      實外，且有新竹市警察局竹市警交字第Ｅ00000000號舉發違反道路交
      通管理事件通知單一紙在卷可查，顯見異議人確有駕駛未領用牌照汽車之違規
      情事。
（二）再異議人所有遭查扣未領有牌照之上開重型機車，係自其前手涂德宏受讓而來
      ，有異議人所提出之讓渡證書附卷可憑，復經本院調閱臺灣桃園地方法院八十
      九年交聲更字第二號全部卷宗，核其車身號碼及引擎號碼各係ＺＸ９００Ｃ－
      ０２７９４２號及ＺＸ９００ＣＥ２１９４３號，與異議人所有之上開重型機
      車相符，益加證明上開重型機車確係異議人自涂德宏處所受讓取得者無誤（而
      涂德宏就騎乘該車所涉違反道路交通管理處罰條例案件，業經法院判處涂德宏
      汽車所有人，未領用牌照行駛汽車，處罰鍰新臺幣七千二百元，並禁止其行駛
      確定，亦有上開臺灣桃園地方法院八十九年度交聲更字第二號交通事件裁定一
      份附卷可查）。再由上開卷宗所附資料可知，異議人之前手涂德宏在日本整車
      購入後，經拆解並以原車零件整批辦理進口，嗣再依據組裝說明書進行組裝還
      原機車，組裝完成後並以「成車」為課稅單位據以向稅捐機關申報（申報之車
    架號碼及引擎號碼分別為：ＺＸ９００Ｃ０２７９４２及ＺＸ９００Ｅ０２１
      ９４３）核繳汽車貨物稅等各節，並有組裝說明書一份、機車讓渡書影本一紙
      、財政部台灣省北區國稅局桃園縣分局於九十年十一月一日北區國稅桃縣資第
      00000000函送之財政部台灣省北區國稅局貨物完稅證明、貨物稅自動
      報繳繳款書、機車領收證、申報書及進口報單等（皆影本）附於上開卷宗內可
      查，並經本院影印附於卷可證，據此可知，異議人所有之前開重型機車，確係
      異議人前手即該車之讓與人涂德宏在日本以整車購入後，經拆解並以原車零件
      整批辦理進口，嗣再組合還原之「組裝車」無誤。
（三）是如前所述，本件異議人即受處分人甲○○所有之前開重型機車，既為在日本
      購買之量產車，且屬由ＫＡＷＡＳＡＫＩ此一世界知名之合格正廠所設計、製
      造出廠之機車，顯非雜牌廠家由各種不同零件所自行「拼湊組裝」之機車可堪
      比擬。又即便異議人係以零件名義進口後再組裝成車，然其係以原廠之整車零
      件，依照該車之維修技術手冊所載之內容，重行組裝而成，並未改用非屬原廠
      設計規範或容許代換之零件，則該拆裝重組之過程，對於「整車」既有設計之
      系統調諧性及合適度，因未有任何更動或破壞，是該組裝完成之機車，與道路
      交通管理處罰條例所稱之「拼裝車」，尚非一致。況此種拆解組裝，非必由原
      廠組裝不可，核其組裝之過程要與一般車輛進廠大修或全車鈑噴時，各部零件
      均經完全拆解並於修竣之後再予重行組裝之情無異，依前述，此際組裝還原之
      成車自仍屬「原廠車」，難逕以「拼裝車」視之。
（四）至交通部八十四年十一月八日交路（八四）字第０四二六九０號之函示，略謂
      經海關進口者僅為零組件而非完整車，既無「整車」之進口證明，即屬無來歷
      憑證之車輛，則該車顯為「拼裝車」無疑等語，雖非無見，然車輛是否為「拼
      裝車」，此為有關設計、製造或改裝層面之問題，至有無來歷憑證，則屬車輛
      「流通過程」是否適法之問題，二者範疇容非相同，且「拼裝車」固均無來歷
      憑證，但欠缺來歷憑證者，則非必均屬「拼裝車」，原處分機關僅以本件機車
      係以零件名稱進口，而非以完整車名稱進口等情，即遽為該機車「拼裝車」之
      認定，顯已逾越「拼裝車」之文義可能範圍。至異議人取得本件重型機車之過
      程，或有違其他法令或迂迴規避現行禁止重型機車進口政策之情形，然此亦應
      由各主管機關引用相關規定予以正確適法之處置，實無將此種未經更動原廠設
      計規範，而經拆解再重行組裝還原之原廠「組裝車」，解釋成「拼裝車」，而
      加以處罰之理。
六、綜上所述，本件異議人即受處分人甲○○於前開時、地，所駕駛而遭舉發裁罰之
    未領有牌照之重型機車，既非屬道路交通管理處罰條例中所稱之「拼裝車」，則
    原處分機關未經詳查細酌，而遽以「拼裝車」論之，並依道路交通管理處罰條例
    第十二條第一項第二款及第二項之規定，而為異議人罰鍰及沒入該車輛之裁處，
    其認事用法，經核容有違誤，異議意旨執此指摘原處分不當，為有理由，故應由
    本院將原處分撤銷。然如前述，異議人未領用牌照行駛汽車之違規行為，既堪認
    定，則本院復應審酌異議人違規情節之輕重，改依同條例第十二條第一項第一款
    之規定，量處如主文第二項所示之裁罰。
七、依道路交通管理處罰條例第八十七條第二項、第十二條第一項第一款，道路交通
    案件處理辦法第二十條前段，裁定如主文。
中      華      民      國    九十三    年      四      月     十六     日
                                  臺灣新竹地方法院交通法庭
                                      法  官  馮  俊  郎
右正本證明與原本無異。
如不服本裁定，應於裁定送達後五日內向本院提出抗告狀。
                                      書記官  鄧  雪  怡
中      華      民      國    九十三    年      四      月     二十     日
